【裁判字號】    97,審訴,5691
【裁判日期】    971231
【裁判案由】    毒品危害防制條例
【裁判全文】
臺灣高雄地方法院刑事判決            97年度審訴字第5494號
                                    97年度審訴字第5691號
公  訴  人  臺灣高雄地方法院檢察署檢察官
被      告  甲○○
                    現另案羈押於臺灣高雄看守所
上列被告因毒品危害防制條例案件，經檢察官提起公訴（97年度
毒偵字第6916號、97年度毒偵字第7085號、97年度毒偵字第7447
號、97年度毒偵字第8169號），本院改依簡式審判程序判決如下
：
    主  文
甲○○施用第一級毒品，累犯，處有期徒刑拾月。又施用第二級
毒品，累犯，處有期徒刑肆月。又施用第一級毒品，累犯，處有
期徒刑拾月。又施用第二級毒品，累犯，處有期徒刑參月；扣案
甲基安非他命壹包（含包裝袋，驗後淨重零點貳參柒公克），沒
收銷燬之。又施用第一級毒品，累犯，處有期徒刑拾月。又施用
第二級毒品，累犯，處有期徒刑肆月；扣案甲基安非他命壹包（
含包裝袋，驗後淨重零點零陸參公克），沒收銷燬之。又施用第
一級毒品，累犯，處有期徒刑拾月，扣案殘有海洛因之包裝袋壹
個，沒收銷燬之；注射針筒壹支，沒收之。又施用第二級毒品，
累犯，處有期徒刑肆月；扣案甲基安非他命壹包（含包裝袋，驗
後淨重零點零柒參公克），沒收銷燬之。應執行有期徒刑參年陸
月。扣案甲基安非他命參包（均含包裝袋，驗後淨重各為零點貳
參柒公克、零點零陸參公克、零點零柒參公克）、殘有海洛因之
包裝袋壹個，均沒收銷燬之；注射針筒壹支，沒收之。
    事  實
一、甲○○前於民國91年間因槍砲彈藥刀械管制條例案件，經本
    院以91年度訴字第1269號判決判處有期徒刑1 年2 月確定，
    嗣於92年10月29日縮短刑期假釋出監，至92年11月22日交付
    保護管束期滿，未經撤銷假釋，所處有期徒刑視為執行完畢
    。
二、甲○○前因施用毒品案件，經本院以91年度毒聲字第6904號
    裁定觀察勒戒後，認無繼續施用毒品之傾向，於91年12月19
    日執行完畢釋放。又於觀察勒戒執行完畢釋放後5 年內，因
    施用毒品案件，經本院以93年度訴字第2352號判處有期徒刑
    11 月 確定。詎不知警惕，復分別基於施用第一級毒品海洛
    因及第二級毒品甲基安非他命之犯意：(一)於97年7 月22日上
    午10 時40 分採尿時起回溯48小時、96小時之某時內（均不
    含公權力拘束期間），先後在高雄市○○區○○路471 巷9
    號5 樓之1 住處內，以針筒注射方式，施用第一級毒品海洛
    因1 次；以將甲基安非他命置於玻璃吸食器內，再以火燒烤
    方式，施用第二級毒品甲基安非他命1 次，嗣經觀護人採尿
    送驗，結果呈嗎啡及甲基安非他命陽性反應。(二)於97年8 月
    6 日18 時5分採尿時起回溯48小時之某時內（不含公權力拘
    束期間），在高雄市○○區○○路471 巷9 號5 樓之1 住處
    內，以針筒注射方式，施用第一級毒品海洛因1 次；於97年
    8 月6日 上午8 時許，在上開住處，以將甲基安非他命置於
    玻璃吸食器內，再以火燒烤方式，施用第二級毒品甲基安非
    他命1 次。嗣於97年8 月6 日15時許，在高雄市○○區○○
    路138 號前，為警盤查時，甲○○於警方未發覺其施用甲基
    安非他命犯行前，主動交付甲基安非他命1 包（含包裝袋，
    驗後淨重0.237 公克），並坦承施用甲基安非他命犯行，而
    願接受裁判，且經採尿送驗後，結果呈嗎啡及甲基安非他命
    陽性反應。(三)於97年8 月13日凌晨3 時30分採尿時起回溯48
    小時之某時內（不含公權力拘束期間），在高雄市○○區○
    ○路47 1巷9 號5 樓之1 住處內，以針筒注射方式，施用第
    一級毒品海洛因1 次；於97年8 月9 日某許，在上開住處，
    以將甲基安非他命置於玻璃吸食器內，再以火燒烤方式，施
    用第二級毒品甲基安非他命1 次。嗣於97年8 月13日凌晨1
    時40分許，在高雄市新興區民主橫巷9 巷16號前，為警盤查
    時，當場扣得甲基安非他命1 包（含包裝袋，驗後淨重
    0.063 公克），且經採尿送驗後，結果呈嗎啡及甲基安非他
    命陽性反應。(四)於97年8 月14日23時許，先後在高雄市○○
    區○○路47 1巷9 號5 樓之1 住處內，以針筒注射方式，施
    用第一級毒品海洛因1 次；以將甲基安非他命置於玻璃吸食
    器內，再以火燒烤方式，施用第二級毒品甲基安非他命1 次
    。嗣於97年8 月15日凌晨1 時5 分許，在高雄市○○區○○
    路、復興路口，為警盤查時，當場扣得甲基安非他命1 包（
    含包裝袋，驗後淨重0.073 公克）、海洛因殘渣袋1 包（含
    包裝袋，驗後海洛因已用罄）、甲○○所有供預備施用海洛
    因所用之注射針筒1 支，且經採尿送驗後，結果呈嗎啡及甲
    基安非他命陽性反應。
三、案經高雄市政府警察局苓雅分局、保安警察大隊報告臺灣高
    雄地方法院檢察署檢察官簽分偵查起訴。
    理  由
一、本件被告甲○○所犯係死刑、無期徒刑、最輕本刑為3 年以
    上有期徒刑以外之罪，其於準備程序中，就被訴事實均為有
    罪之陳述，經本院告知簡式審判程序之旨，並聽取檢察官及
    被告之意見後，合議庭裁定由受命法官獨任進行簡式審判程
    序，合先敘明。
二、上開犯罪事實，均據被告於本院審理時坦白承認。而被告尿
    液經送臺灣檢驗科技股份有限公司、高雄市立凱旋醫院鑑驗
    後，結果均呈嗎啡及甲基安非他命陽性反應（係以GC／MS方
    式檢驗），有該公司97年8 月6 日；該醫院97年8 月18日、
    97年8 月25日、97年9 月1 日濫用藥物尿液檢驗報告在卷可
    參。爰審酌(一)氣相層析質譜儀（GC／MS）乃目前就藥物篩檢
    結果必須進一步確認時最常採用之確認方法，因此在良好的
    操作條件之下，以氣相層析質譜儀作藥物及其代謝物之定性
    及定量分析，幾乎不會有偽陽性反應產生，業經行政院國軍
    退除役官輔導委員會台北榮民總醫院於83年4 月7 日以（83
    ）北總內字第03059 號函示明確。(二)又海洛因係嗎啡經化學
    合成之半人工合成品，毒性倍於嗎啡，其經吸食或施打入人
    體，經新陳代謝作用又分解成嗎啡，故海洛因在進入人體後
    ，均以嗎啡型態排於尿液中，故於吸食或施打海洛因者尿液
    中，可檢出嗎啡陽性反應，業經憲兵司令部80年5 月7 日以
    （80）鑑驗字第17 46 號函示明確。(三)甲基安非他命經口服
    投與後約百分之70於24小時內自尿中排出，約百分之90於96
    小時內自尿中排出，且甲基安非他命成分之檢出與其投與方
    式、投與量、個人體質、採尿時間與檢測儀器之精密度等諸
    多方式有關，因此僅憑尿液中呈甲基安非他命陽性反應，並
    無法確實推算吸食時間距採集時間之長短，惟依上述資料推
    斷，最長不會超過4 日即96小時，亦經行政院衛生署藥物食
    品檢驗局81年2 月8 日81藥檢一字第001156號函示明確。從
    而，被告尿液經以氣相層析質譜儀鑑驗後，結果均呈嗎啡及
    甲基安非他命陽性反應，已如前述，是依前開函示意旨，被
    告自白核與事實相符，其施用第一級毒品海洛因、第二級毒
    品甲基安非他命各4 次之犯行，均堪認定。
三、論罪科刑部分：
  (一)按犯毒品危害防制條例第10條之罪，經觀察、勒戒後，認無
    繼續施用毒品之傾向，應即釋放，並為不起訴處分；認有繼
    續施用毒品之傾向者，應由檢察官聲請法院裁定令入戒治處
    所施以強制戒治，至無繼續戒治之必要，強制戒治期滿，應
    即釋放，由檢察官為不起訴處分。經觀察勒戒、強制戒治執
    行完畢釋放後，5 年內再犯第10條之罪，依93年1 月9 日修
    正施行之毒品危害防制條例第23條第2 項規定意旨，應由檢
    察官偵查起訴。又依修正後之規定，僅限於「初犯」及「5
    年後再犯」二種情形，始應先經觀察、勒戒或強制戒治程序
    。倘被告於5 年內已再犯，經依法追訴處罰，縱其第3 次（
    或第3 次以上）再度施用毒品之時間，在初犯經觀察、勒戒
    或強制戒治執行完畢釋放5 年以後，已不合於「5 年後再犯
    」之規定，且因已於「5 年內再犯」，顯見其再犯率甚高，
    原實施觀察、勒戒或強制戒治，已無法收其實效，即應依該
    條例第10條處罰（最高法院97年度第5 次刑事庭會議決議參
    照）。
  (二)查被告前因毒品危害防制條例案件，經本院以91年度毒聲字
    第6904號裁定觀察勒戒後，認無繼續用毒品之傾向，於91年
    12月19日執行完畢釋放。又因施用毒品案件，經本院以93年
    度訴字第2352號判決判處有期徒刑11月確定等情，有臺灣高
    雄地方法院檢察署刑案資料查註紀錄表、臺灣高等法院被告
    前案紀錄表及臺灣高雄地方法院被告院內索引卡紀錄表可證
    。因被告於觀察勒戒執行完畢釋放後，5 年內再犯毒品危害
    防制條例第10條之罪，且再犯本罪，是依前開說明，應依法
    論科。
  (三)另海洛因、甲基安非他命為毒品危害防制條例所稱之第一、
    二級毒品，此觀諸該條例第2 條第2 項第1 款、第2 款甚明
    ，被告施用上開毒品，核其所為，係違反毒品危害防制條例
    第10條第1 項、第2 項之施用第一、二級毒品罪。被告施用
    第一、二級毒品前持有第一、二級毒品之行為，本應各論以
    持有之罪，惟各該次持有毒品之低度行為均為其後施用毒品
    之高度行為所吸收，均不另論罪。被告前於91年間因槍砲彈
    藥刀械管制條例案件，經本院以91年度訴字第1269號判決判
    處有期徒刑1 年2 月確定，嗣於92年10月29日縮短刑期假釋
    出監，至92年11月22日交付保護管束期滿，未經撤銷假釋，
    所處有期徒刑視為執行完畢之事實，有上開前案紀錄表可參
    ，其受有期徒刑執行完畢後，5 年內故意再犯本件有期徒刑
    以上之罪，均為累犯，應各依刑法第47條第1 項之規定，加
    重其刑。被告於97年8 月6 日15時許，在高雄市○○區○○
    路138 號前，為警盤查時，於警方未發覺其施用甲基安非他
    命犯行前，主動交付甲基安非他命1 包（含包裝袋，驗後淨
    重0.237 公克），並坦承於同日上午8 時許，施用甲基安非
    他命犯行，而願接受裁判之事實，有警詢筆錄可參，堪認符
    合自首之要件，依刑法第62條前段之規定，減輕其刑，並先
    加而後減。被告上開8 次犯行，犯意各別，行為互殊，應予
    分論併罰。爰審酌被告經觀察勒戒後，均未戒絕毒品，另再
    施用毒品，顯見其自制力不足，無法擺脫毒品，故應藉由刑
    罰之執行，以收教化之功能，並參以被告犯後坦承施用毒品
    犯行，所犯係自傷行為，尚未害及他人，及被告施用第一級
    毒品及第二級毒品共8 次等一切情狀，分別量處如主文所示
    之刑，並定其應執行之刑，以資懲儆。扣案如主文所示之甲
    基安非他命3 包（均含包裝袋）、殘有海洛因之包裝袋1 個
    （雖海洛因已因鑑定而用罄，但包裝袋仍殘有海洛因），經
    送驗後，確含有海洛因或甲基安非他命成分，有高雄市立凱
    旋醫院、高雄醫學大學附設中和紀念醫院檢驗報告可參，因
    甲基安非他命係屬毒品，且上開包裝袋4 個亦與海洛因或甲
    基安非他命難以析離，應一併視同毒品，爰均依毒品危害防
    制條例第18條第1 項前段規定，沒收銷燬之。至扣案注射針
    筒1 支，經送驗後，未含有海洛因成分，雖有高雄市立凱旋
    醫院檢驗報告可參，惟係屬被告所有供預備施用海洛因所用
    之物，爰依刑法第38條第1 項第2 款規定，沒收之。另扣案
    夾鏈袋2 個部分，因本件施用毒品犯行，被告係取用扣案之
    甲基安非他命、海洛因施用，是上開夾鏈袋縱殘有毒品成分
    ，亦核與本件施用毒品無關，爰不宣告沒收或沒收銷燬之，
    附此敘明。
據上論斷，應依刑事訴訟法第273 條之1 第1 項、第299 條第1
項前段，毒品危害防制條例第10條第1 項、第2 項、第18條第1
項前段，刑法第11條、第47條第1 項、第62條前段、第38條第1
項第2款、第51條第5 款，判決如主文。
本案經檢察官羅水郎到庭執行職務。
中    華    民    國    97    年    12    月    31    日
                  刑事第七庭    法  官  方百正
以上正本證明與原本無異。
如不服本判決應於收受送達後10日內向本院提出上訴書狀，並應
敘述具體理由；如未敘述上訴理由者，應於上訴期間屆滿後20日
內向本院補提理由書（均須按他造當事人之人數附繕本）「切勿
逕送上級法院」。
中    華    民    國    97    年    12    月    31    日
                                書記官  黃園芳
附錄本判決論罪科刑所依據之法條
毒品危害防制條例第10條
施用第一級毒品者，處 6 月以上 5 年以下有期徒刑。
施用第二級毒品者，處 3 年以下有期徒刑。


司法院資訊處製作；財團法人民間司法改革基金會備份。
